【裁判字號】    99,簡上,223
【裁判日期】    991018
【裁判案由】    竊盜
【裁判全文】
臺灣臺北地方法院刑事判決             99年度簡上字第223號
公  訴  人  臺灣臺北地方法院檢察署檢察官
上  訴  人
即  被  告  甲○○
指定辯護人  本院公設辯護人乙○○
上列上訴人即被告因竊盜案件，不服本院中華民國99年5月31日
99年度簡字第1939號第一審簡易判決（聲請簡易判決處刑案號：
99年度偵字第10070 號），提起上訴，本院管轄之第二審合議庭
判決如下：
    主  文
上訴駁回。
    事  實
一、甲○○意圖為自己不法之所有，於民國99年4 月17日晚間8
    時30分許，在臺北市○○區○○路2 段307 巷15號1 樓之百
    山水果店內，徒手竊取花生1 包及葡萄柚1 顆，共價值新
    臺幣（下同）65元，並將該包花生及葡萄柚分別夾在腋下及
    放入口袋內藏匿，並未結帳即步出店外，經店員丙○○當場
    發覺，並報警處理，而知上情，並扣得上開遭竊物品。
二、案經臺北市政府警察局中正第二分局報請臺灣臺北地方法院
    檢察署檢察官偵查後聲請簡易判決處刑。
    理  由
一、按被告以外之人，於審判外之言詞或書面陳述，除法律有規
    定者外，不得作為證據；又被告以外之人（包括證人、鑑定
    人、告訴人、被害人及共同被告等）於檢察事務官、司法警
    察官或司法警察調查中所為之陳述，與審判中不符時，其先
    前之陳述具有較可信之特別情況，且為證明犯罪事實存否所
    必要者，得為證據，刑事訴訟法第159 條第1 項、第159 條
    之2 分別定有明文。是被告以外之人於司法警察（官）調查
    中所為之陳述，依刑事訴訟法第159 條第1 項規定，係屬傳
    聞證據，原則上無證據能力，惟如該陳述與審判中不符時，
    其先前之陳述具有較可信之特別情況，且為證明犯罪事實存
    否所必要者，依同法第159 條之2 規定（即刑事訴訟法第15
    9 條第1 項所指之「除法律有規定者外」），始例外認為有
    證據能力。另所謂「前後陳述不符」之要件，應就前後階段
    之陳述進行整體判斷，以決定其間是否具有實質性差異。是
    證人警詢中之陳述，如與審判中相符時，因該陳述並不符合
    刑事訴訟法第159 條之2 有關傳聞例外之規定，即不得作為
    認定本案犯罪事實有無之證據，此時，當以其於審判中之陳
    述作為證據。本件辯護人爭執證人丙○○於警詢中之陳述無
    證據能力，而核證人丙○○於警詢中之陳述，與審判中之陳
    述大致相符，僅為詳略有別，並無實質上之差異，是依前開
    說明，證人丙○○於警詢中所為之陳述並不符合刑事訴訟法
    第159 條之2 有關傳聞例外之規定，而無證據能力，不得作
    為認定本案犯罪事實有無之證據，應以其審判中之陳述作為
    證據。至本案所引用之其餘證據（詳如後述）之證據能力，
    因檢察官、被告及其辯護人於言詞辯論終結前均未聲明異議
    ，本院復審酌該證據作成之情況，並無不當，認以該等文書
    作為證據，應屬適當。則依刑事訴訟法第159 條之5 第1 項
    之規定，有證據能力。
二、訊據上訴人即被告甲○○固坦承有於99年4 月17日晚間8 時
    30分許，在臺北市○○區○○路2 段307 巷15號1 樓之百
    山水果店內，拿取店內之花生1 包及葡萄柚1 顆，惟否認有
    何竊盜犯行，辯稱：其沒有偷東西，當時該水果店檯子上有
    1 堆花生，其拿了1 包是要用買的，因為錢放在店外的腳踏
    車上，所以要到外面拿錢，而葡萄柚是在店裡的地上撿的，
    撿起來要還給店家云云。經查：
  (一)上揭事實，業據證人丙○○於本院審理時證稱：其在百山
    水果店擔任收銀員，負責陳列貨物、榨柳丁汁及收款等工作
    ，於99年4 月17日晚間，其在店內之櫃檯對面榨柳丁汁，看
    到被告走到花生的前面，拿了1 包花生藏在衣服內之腋下，
    但不記得是夾在左邊或右邊腋下，又看到被告走到放置葡萄
    柚的藍色膠籃那邊，拿了1 顆15元的葡萄柚放在口袋，其以
    為被告要結帳，結果被告卻快步往店外走，走到該水果店旁
    邊的旁邊之另家「鮮果汁店」前，顯然沒有結帳之意圖，因
    其在榨柳丁汁，便馬上叫同事周嘉哲去店外叫住被告，並把
    被告帶到櫃檯後，報警處理。在被告來店裡後，其就有注意
    到，因為被告這樣的行為不只1 次了，其曾經規勸過被告如
    果再來就要報警，當天被告已經拿走花生跟葡萄柚，且快步
    走到鮮果汁店的那邊，才叫同事周嘉哲去抓被告，當時被告
    只說不要報警，並沒有說是忘記付錢或說這是誤會之類的話
    等語明確（見本院99年度簡上字第223 號卷二第19至21頁）
    ，此外，並有證人丙○○當庭繪製之百山水果店店內擺設
    及與鮮果汁店相關位置圖及贓物照片各1 張在卷可參（見本
    院99年度簡上字第223 號卷二第31頁、99年偵字第10070 號
    第25頁）。
  (二)由證人丙○○上開證述內容可知，被告係將1 包花生夾在腋
    下，且將放置在塑膠籃內之葡萄柚置入自身口袋藏匿後，快
    步走出店外，已走至該水果店外的另家店前等情，已堪認定
    。被告雖辯稱：伊將錢放在腳踏車上，所以要到外面拿錢云
    云，惟衡諸常情，被告若僅為拿錢始離開該店，自應將尚未
    付款之物品置放店內再去拿取錢包，惟竟不知避嫌，反將上
    開花生、葡萄柚夾在腋下及置放於口袋內逕自往店外走去，
    又未告知店內店員或結帳人員上情，顯與正常購物之舉止相
    違，況被告果有現金置放在其所稱之腳踏車內，自應於彼時
    偕同證人丙○○或店員周嘉哲前往該腳踏車停放處取款以示
    並無不法所有之意圖，然被告於案發當下，只是叫證人丙○
    ○不要報警，並沒有說是忘記付錢等情，業經證人丙○○證
    述如前，況被告直至警方前來處理時，亦未偕同該水果店店
    員或員警前往渠所稱之腳踏車取款，於檢察官訊問時亦未提
    及其有現金置放在店外腳踏車上乙情，有被告之偵訊筆錄在
    卷可參（見99年偵字第10070 號第29頁），是被告上開所辯
    ，無非係事後卸責之詞，委無足採。
  (三)綜上所述，堪認被告確有於上開時、地竊取花生1 包及葡萄
    柚1 顆之犯行，本件事證明確，被告所為上開辯解，顯為事
    後卸責之詞，不足採信，其犯行堪以認定。
二、核被告所為，係犯刑法第320 條第1 項之竊盜罪。爰審酌被
    告不循正途謀財，竟思不勞而獲，竊取他人財物供己所用，
    ，犯後仍否認犯行，態度非佳，且有竊盜前科，有臺灣高等
    法院被告前案紀錄表在卷可參，素行難認良好，惟念其所竊
    物品之價值共計65元，價值非鉅，並與店家達成和解，有和
    解書1 張附卷可憑（見本院99簡上字第223 號卷二第5 頁）
    ，暨衡酌被告學歷為國民學校畢業之智識程度、家境貧寒之
    經濟狀況，且有重度聽障，有全民健康保險重大傷病資料更
    改或補發通知書、身心障礙手冊影本及清寒證明書影本1 張
    在卷可參（見本院99簡上字第223 號卷一第4 頁、卷二第29
    頁），暨其犯罪動機、目的及犯罪所生之危害等一切情狀，
    認原審依刑事訴訟法第449 條第1 項前段、第3 項、第454
    條第2 項，刑法第320 條第1 項、第42條第3 項前段，刑法
    施行法第1 條之1 ，逕以簡易判決判處被告罰金5 千元，並
    諭知易服勞役之折算標準，其認事用法並無違誤，量刑亦稱
    妥適，被告上訴空言否認犯罪，指摘原判決誤認事實，自非
    可採；又辯護人於本院審理程序時，雖以被告有重度聽障，
    以致讓店員有所誤會，且已與店家和解，求為緩刑之諭知等
    語為被告辯護。惟宣告緩刑，應就被告有無再犯之虞，及能
    否由於刑罰之宣告而策其自新等，加以審酌。本件被告歷偵
    查及本院之審理，均隱瞞前非，飾詞為辯，屢現心存僥倖，
    圖卸責任之跡，殊難遽認其犯罪後態度良好，確已衷心悔悟
    而無再犯之虞，其雖與百山水果店達成和解，有上開和解
    書在卷可參，惟此舉無非企求息事寧人，爭取有利於己之處
    遇，況其前於98年間，甫因竊盜案件，經本院於98年11月13
    日以98年度簡上字第335 號判決判處拘役15日確定，並於99
    年1 月22日易科罰金執行完畢，有臺灣高等法院被告前案紀
    錄表1 份在卷足憑，竟於前案執行完畢不到3 個月內又犯本
    案竊盜犯行，顯見並無悔過之心，其歷此偵審程序及科刑教
    訓，是否知所警惕，足策自新，仍屬可疑，尚難據以認定被
    告適於受緩刑之宣告，是以未允所請，併為緩刑之諭知。綜
    上，本件被告上訴為無理由，應予駁回。
據上論斷，依刑事訴訟法第455 條之1 第1 項、第3 項、第368
條，判決如主文。
本案經檢察官陳仕蘭到庭執行職務。
中    華    民    國    99    年    10    月    18    日
                  刑事第十九庭  審判長法  官  李明益
                                      法  官  高若珊
                                      法  官  林佑珊
上正本證明與原本無異。
不得上訴。
                                      書記官  陳宏璋
中    華    民    國    99    年    10    月    18    日
附錄本案論罪科刑法條全文
中華民國刑法第320條
（普通竊盜罪、竊佔罪）
意圖為自己或第三人不法之所有，而竊取他人之動產者，為竊盜
罪，處5  年以下有期徒刑、拘役或 5 百元以下罰金。
意圖為自己或第三人不法之利益，而竊佔他人之不動產者，依前
項之規定處斷。
前二項之未遂犯罰之。

司法院資訊處製作；財團法人民間司法改革基金會備份。
